【裁判字號】    95,抗,303
【裁判日期】    950518
【裁判案由】    誣告
【裁判全文】
臺灣高等法院刑事裁定                   95年度抗字第303號
抗  告  人  乙○○
即自訴人
代  理  人  陳尚義律師
被      告  戊○○
            丙○○
            己○○
            甲○○
            丁○○
上列抗告人因誣告案件，不服臺灣臺北地方法院中華民國94年11
月9日裁定（94年度自字第98號），提起抗告，本院裁定如下：
    主  文
抗告駁回。
    理  由
一、本件抗告意旨如附件所示。
二、按法院或受命法官，得於第一次審判期日前，訊問自訴人、
    被告及調查證據，於發見案件係民事或利用自訴程序恫嚇被
    告者，得曉諭自訴人撤回自訴，又第一項訊問及調查結果，
    如認為案件有第二百五十二條、第二百五十三條、第二百五
    十四條之情形者，得以裁定駁回自訴，刑事訴訟法第三百二
    十六條第一項、第三項前段分別定有明文。
三、本件抗告人以地球綜合工業股份有限公司（下稱地球公司，
    業經原審法院判決自訴不受理確定）自訴案外人林瑞圖等偽
    造文書等案件，在本院九十二年度上更(一)字第一九三號審理
    期間，地球公司由被告己○○、丁○○為代理人，於九十二
    年十一月三日向臺灣臺北地方法院檢察署具狀告發該案證人
    施國薰涉嫌偽證及抗告人涉嫌教唆偽證罪嫌（該案嗣經不起
    訴處分確定），而被告甲○○、丙○○於該案擔任地球公司
    之代理人，被告己○○、丙○○為同一事務所之律師，據悉
    被告丁○○亦曾受僱於丙○○，又當時被告戊○○擔任地球
    公司總經理，始終以自訴代理人身分出庭等情，因認被告戊○○、丙○○、己○○、甲○○、丁○○共同涉有誣告罪嫌
    。
四、原審法院經調查結果，以：地球公司係分別委任被告戊○○
    、丙○○、甲○○擔任前開偽造文書案件之自訴代理人或輔
    佐人，另委任被告己○○、丁○○為代理人提出系爭偽證案
    件告發，然而被告丙○○、甲○○並未於前開偽證案件受地
    球公司委任提出告發，被告戊○○亦未曾擔任地球公司代表
    人，自難認前開偽證案件係由被告戊○○、丙○○、甲○○
    發動、促成，或與地球公司代表人張天送、被告己○○、丁○○有所意思聯絡。前開偽造文書案件經本院更審判決後，
    判決書載明「不得上訴」，被告甲○○為地球公司提出上訴
    ，經本院裁定駁回上訴，被告丙○○、甲○○又分別為地球
    公司提出抗告，及地球公司以丙○○、己○○為訴訟代理人
    ，於九十二年十一月間提出附帶民事訴訟，起訴日期與前開
    偽證案件大致相同等情，亦難認前開誣告案件告發係由被告
    丙○○、甲○○所主導或共同為之。被告戊○○雖曾任地球
    公司總經理，且在前開偽造文書案件中以代理人名義出庭，
    ，然而前開偽證案件既未以戊○○為告發人或代理人，且被
    告戊○○於本院亦否認曾經對於自訴人提出任何告訴、告發
    或自訴，則抗告人認前開偽證罪告發係戊○○所促成或共同
    為之，亦屬推測。被告己○○、丁○○並不否認曾受僱於丙○○擔任「中國法律稅務服務中心」律師，惟被告己○○於
    答辯狀內陳稱其係受地球公司代表人張天送委任，且係參考
    前開偽造文書案件開庭筆錄，對照施國薰前後證述內容有所
    差異，並基於丙○○、張天送說明開庭及案件經過等事證，
    方代理地球公司提出告發，且告發狀遞狀前係經張天送審閱
    等情，可知被告己○○代理提出前開偽證案件告發，並非因
    被告丙○○之授意或指示，而係基於地球公司之委任及其自
    己之法律專業判斷而為。自訴人推論前開偽證案件告發，係
    由丙○○共同或授意為之云云，並非可取。自訴人經告發之
    前開偽證案件，固經檢察官為不起訴處分等情，惟參以前開
    偽造文書案件涉訟經過，該案中辛學祥意見書之真正與否為
    該案重要爭點，雙方對此爭執甚鉅，該案證人施國薰曾由抗
    告人代為向法院提出請假單，且施國薰於該案明確陳稱：係
    乙○○律師要我到庭證明該意見書之真偽、當時是乙○○律
    師跟我說，需要我出庭，我如果不出庭證明的話，林瑞圖會
    變成偽造文書等語，並參以施國薰於該案先後二次證述內容
    ，確有不一致之情形，則被告己○○、丁○○受地球公司委
    任，認為施國薰有偽證嫌疑，乙○○有教唆偽證之嫌，進而
    提出前開偽證案件告發，足見被告己○○、丁○○並非全然
    憑空捏造虛構事實而代理地球公司提出申告，縱使己○○、
    丁○○係出於懷疑或誤會而代理提出申告，以致不能證明所
    訴之事實為真實，惟己○○、丁○○既欠缺誣告之故意，自
    難以誣告罪名相繩。此外復查無其他積極事證足認被告戊○○、丙○○、甲○○、己○○、丁○○涉有誣告罪嫌，有刑
    事訴訟法第二百五十二條第十款規定情形，因而裁定駁回抗
    告人之自訴，經核於法洵無違誤，應予維持。
五、按檢察官就被告犯罪事實，應負舉證責任，並指出證明之方
    法，刑事訴訟法第一百六十一條第一項定有明文。自訴案件
    既係由自訴人取代檢察官之地位，就被告之犯罪事實自行訴
    追，則自訴人自應就被告之犯罪事實負舉證責任。本件抗告
    人始終無法舉出地球公司對其提出偽證告發係出於被告戊○○、丙○○、甲○○三人之指示或授意之確切證據，僅憑渠
    等於前開地球公司自訴林瑞圖等涉嫌偽造文書案件中分別擔
    任地球公司之代理人、輔佐人等情，即以擬制推測之方式認
    戊○○、丙○○、甲○○三人涉有誣告罪嫌，自嫌無據。次
    查按誣告罪之成立，以意圖他人受刑事處分虛構事實而向該
    管公務員申告為其要件，故告發人其所告發之實，雖不能證
    明係屬實在，對於被告發人為不起訴處分確定者是否構成誣
    告罪，尚應就其有無虛構誣告之故意以為斷，而在積極方面
    尚無證據證明其確係故意虛構者，仍不能遽以誣告罪論處（
    最高法院四十六年台上字第九二七號、五十九年年台上字第
    五八一號判例）。查被告己○○、丁○○代理地球公司對抗
    告人提出告發時，僅以證人施國薰兩次作證時之證言內容不
    盡相符，即認施國薰涉有偽證罪嫌，更以施國薰陳稱係抗告
    人要求其出庭作證，及施國薰未出庭應訊之請假單係由抗告
    人提出於法院等情，資為抗告人有教唆偽證罪嫌之論據，而
    提出告發，固然亦顯屬臆測之詞，然就前開偽造文書案件卷
    證資料核對結果，地球公司委由被告己○○、丁○○代理提
    出之前開告發，並無任何虛構不實事實之情事，揆諸前揭說
    明，仍與刑法上誣告罪之犯罪構成要件不相適合。綜上所述
    ，抗告人提起抗告，仍以前揭情詞任意指摘原裁定不當，自
    無理由，應予駁回。
六、據上論結，應依刑事訴訟法第四百十二條，裁定如主文。
中    華    民    國    95    年    5     月    18    日
                  刑事第十九庭  審判長法  官  宋  祺
                                      法  官  陳憲裕
                                      法  官  蔡明宏
以上正本證明與原本無異。
不得再抗告。
                                      書記官  吳鎮鑫
中    華    民    國    95    年    5     月    18    日


司法院資訊處製作；財團法人民間司法改革基金會備份。
